【裁判字號】    88,訴,1692
【裁判日期】    890605
【裁判案由】    妨害兵役
【裁判全文】
臺灣臺北地方法院刑事判決                        八十八年度訴字第一六九二號
    公  訴  人  臺灣臺北地方法院檢察署檢察官
    被      告  甲○○
右列被告因妨害兵役案件，經檢察官提起公訴 (八十八年度偵字第二三○九八號)，
本院判決如左：
    主      文
甲○○役齡男子意圖避免徵兵處理，居住處所遷移，無故不申報，致未能辦理身家調
查，處有期徒刑參月。
    事      實
一、甲○○係於民國（下同）七十九年一月十一日，經僑務委員會輔導返國就讀之僑
    生，於八十一年三月十六日自高雄工商專科學校（現改制為國立高雄科學技術學
    院）休學離校，至八十二年三月二十日因逾期未復學遭學校退學，迄同月十六日
    在台業已連續居留屆滿一年，時為已滿二十歲之役齡男子，兵役義務已成就，依
    法應接受徵兵處理。渠戶籍原設在台北市○○區○○路三段二六七號，竟意圖避
    免徵兵處理，於離開學校後，實際上未居住於上開戶籍所在地，無故不依規定申
    報，致使台北市中正區公所，分別於八十二年十一月廿五日及八十三年五月一日
    ，以掛號函寄身家調查通知書，均遭退回；甲○○於八十四年二月二十三日，並
    將戶籍遷至台北縣永和市○○街三一巷十九弄七號三樓，然實察上亦未居住該戶
    籍所在地，致台北市中正區公所函請台北縣永和市公所協尋並代送甲○○應於八
    十五年八月三十日、八十六年八月二十三日，至上開公所報到之僑民徵兵及齡男
    子身家調查通知書等文書，均遭退回；致使台北市中正區公所無法辦理甲○○徵
    兵之身家調查。
二、案經台北市政府移送臺灣臺北地方法院檢察署檢察官偵查起訴。
    理      由
一、訊據被告甲○○坦承未在台北市○○區○○路三段二六七號及台北縣永和市○○
    街三一巷十九弄七號三樓之設籍地居住，惟矢口否認有妨害兵役之犯行，辯稱：
    伊因之前在高雄念書，戶籍沒有遷到高雄，實際上沒有住在戶籍地；伊在高雄工
    專休學一年後，辦理復學後又休學云云。本院查：
（一）被告甲○○意圖避免徵兵處理，居住處所遷移，無故不申報，致使台北市政府
      未能辦理身家調查之犯行，業經移送機關台北市政府函敘甚明；另國立高雄科
      學技術學院於八十八年五月二十四日以國高科技學字第一八七三號函覆台北市
      中正區公所表示：甲○○於八十一年三月十六日休學後未復學，並於八十二年
      三月二十日因逾期未復學，經本校發布退學等語；足證被告遭退學後，在台業
      已連續居住屆滿一年，時為已滿二十歲之役齡男子，兵役義務已成就。
（二）此外，本件復有台北市政府警察局古亭分局八十一年五月二十八日北市警古分
      四字第七五二七號函影本乙份表示：被告行方不明；台北市中正區公所分別於
      八十二年十一月二十五日及八十三年五月三日所發之僑民徵兵及齡男子身家調
      查通知書；台北市中正區公所於八十四年三月三十一日以北市正兵僑字第四八
      八九號簡便行文表暨於同年四月八日以僑字第四八八九號僑民僑生徵集服役通
      知書；台北縣永和市公所於八十五年七月十六日以（85）北縣永兵征僑字第二
      九二七一號函；台北市中正區公所於八十五年七月十九日以北市正兵僑字第一
      一二○六號簡便行文表；台北縣永和市公所於八十五年八月十二日以（85）北
      縣永兵征僑字第三三二○五號函；台北市中正區公所於八十五年八月十九日以
      北市正兵僑字第一二七○三號函（內附台北市中正區僑民僑生徵兵及齡男子身
      家調查通知書）；台北縣永和市公所於八十五年八月三十日以（85）北縣永兵
      征僑字第三五三八四號函；台北市中正區公所於八十五年九月五日以北市正兵
      徵僑字第一三七○三號簡便行文表；台北市中正區公所於八十五年十月三日以
      北市正兵僑字第一五二八四號函行文內政部警政署入出境管理局限制被告出境
      ；台北縣永和市公所於八十六年八月十五日以（86）北縣永兵征僑字第二九六
      八○號函（內附台北市中正區僑民徵兵及齡男子身家調查通知書）；台北市中
      正區公所於八十八年五月十二日以北市正兵僑字第八八二○七五四七○○號函
      ；台北市中正區公所於八十八年五月十三日以北市正兵僑字第八八二○七六○
      四○○號函；內政部警政署於八十八年五月二十四日以（八八）警署外字第五
      五八七七號函；台北縣警察局永和分局於八十八年五月二十五日以永警戶字第
      八五七五號函（附台北縣警察局永和分局秀朗分駐派出所八十八年二月三日戶
      口查察通報單）；台北市中正區公所於八十八年六月二十四日以北市正兵僑字
      第八八二○九六八三○○號函；台北縣永和市公所於八十八年六月十七日以八
      八北縣永兵徵僑字第一九九二八號函；台北縣永和市於八十八年七月十二日以
      八八北縣永兵徵僑字第二二六九八號函（附台北市中正區八十八年六月四日僑
      生僑民身家調查通知書）及台北市中正區公所退郵信封等影本在卷可稽。
      綜上，被告甲○○意圖避免徵兵處理，居住處所遷移，無故不申報，致使台北
      市政府未能辦理身家調查之犯行，事證明確；被告空言否認犯行，顯屬事後飾
      卸之詞，不足採信；渠犯行堪以認定，應依法論科。
二、核被告甲○○所為，係犯妨害兵役治罪條例第三條第五款之役齡男子意圖避免徵
    兵處理，居住處所遷移，無故不申報，致未能辦理身家調查罪。另按本條款係行
    為犯，役齡男子如意圖避免徵兵處理，居住處所遷移，無故不申報，致未能辦理
    身家調查，犯罪即已成立；其後兵役單位再多次通知辦理身家調查，與已成立之
    犯罪不生影響；是本件被告意圖避免徵兵處理，於離開學校後，未居住於戶籍地
    ，且無故不依規定申報，致使台北市中正區公所，於八十二年十一月廿五日，以
    掛號函寄身家調查通知書，遭退回，渠妨害兵役之犯行，已成立；嗣後，被告因
    竊盜案件，被判處有期徒刑四月，於八十三年七月十四日執行完畢；又因贓物案
    件，被判處有期徒刑五月，於八十五年七月六日執行完畢，並不構成累犯，附此
    敘明。爰審酌被告之品行、犯罪之動機、所生危害及犯罪後之態度等一切情狀量
    處如主文所示之刑，以示懲儆。另公訴人雖聲請對被告並宣告褫奪公權，惟依妨
    害兵役治罪條例第二十六條規定，須犯該條例之罪，處六月有期徒刑以上之刑者
    ，始並宣告禠奪公權，本件宣告之刑既未逾六月，已如上述，自無並予宣告禠奪
    公權之餘地，併此說明。
據上論斷，應依刑事訴訟法第二百九十九條第一項前段，妨害兵役治罪條例第三條第
五款，判決如主文。
本案經檢察官林秀濤到庭執行職務。
中    華    民    國      八十九    年        六      月       五       日
                                      臺灣臺北地方法院刑事第六庭
                                          法  官  梁  耀  鑌
右正本證明與原本無異
如不服本判決，應於判決送達後十日內，向本院提出上訴狀。
                                          書記官  呂  淑  芳
中    華    民      國      八十九      年      六      月      九      日
附錄本案論罪科刑法條全文
妨害兵役治罪條例第三條
役齡男子圖避免徵兵處理，而有左列行之一者，處五年以下有期徒刑：
一、徵兵及齡男子隱匿不報，或為不實之申報者。
二、對於身家調查無故不依規辦理者。
三、徵兵檢查無故不到，或意圖變更體位而故意毀傷身體者。
四、抽籤時無故不到者。
五、居住處所遷移，無故不申報，致未能辦理身家調查、徵兵檢查、抽籤或徵集者。


司法院資訊處製作；財團法人民間司法改革基金會備份。
